台灣台北地方法院民事裁定　九十一年度財管字第一一五號
　　聲　請　人　建華商業銀行股份有限公司
　　法定代理人　乙○○
　　代　理　人　丙○○
右聲請人聲請指定甲○○之遺產管理人事件，本院裁定如左：
    主      文
聲請駁回。
聲請費用由聲請人負擔。
    理      由
一、本件聲請意旨略以：聲請人建華商業銀行股份有限公司之債務人甲○○（男、民
    國○○○年○月○○○日生、身分證統一編號：Ｚ000000000號、籍設
    台北市松山區○○○路○段五十三巷十弄二號三樓）曾於民國（下同）八十一年
    四月二十一日將其與張於傳芬、王於傳梅、於傳顯、於傳祖共有坐落台北市松山
    區之不動產設定最高限額抵押權新台幣（下同）四百二十萬元以向聲請人借款三
    百五十萬元，詎甲○○自九十一年三月二十五日起即未依約繳息，經查始悉甲○
    ○已於同年五月二十五日死亡，因甲○○遺有上開不動產，其應繼承人均已拋棄
    繼承，又無法依民法第一千一百七十七條規定選任遺產管理人，為保障聲請人之
    債權，為此依民法第一千一百七十八條第二項聲請鈞院指定甲○○之遺產管理人
    云云。
二、按繼承開始時，繼承人之有無不明者，由親屬會議於一個月內選定遺產管理人，
    並將繼承開始及選定遺產管理人之事由，向法院報明。親屬會議依前條規定為報
    明後，法院應依公示催告程序，定六個月以上之期限，公告繼承人，命其於期限
    內承認繼承。無親屬會議或親屬會議未於前條所定期限內選定遺產管理人者，利
    害關係人或檢察官，得聲請法院選任遺產管理人，並由法院依前項規定為公示催
    告，民法第一千一百七十七條、第一千一百七十八條分別定有明文。次按依民法
    之規定應開親屬會議時，由當事人、法定代理人或其他利害關係人召集之，同法
    第一千一百二十九條亦著有明文。又依同法第一千一百三十一條第一項規定，親
    屬會議會員，應就被繼承人之左列親屬與順序定之：一直系血親尊親屬。二三親
    等內旁系血親尊親屬。三四親等內之同輩血親。復按無民法第一千一百三十一條
    規定之親屬，或親屬不足法定人數時，法院得因有召集權人之聲請，於其他親屬
    中指定之，親屬會議不能召開或召開有困難時，依法應經親屬會議處理之事項，
    由有召集權人聲請法院處理之。親屬會議經召開而不為或不能決議時，亦同，同
    法第一千一百三十二條已明揭其旨。可知繼承開始時，繼承人之有無不明，被繼
    承人之遺產管理人應由被繼承人之親屬會議選定之，倘無民法第一千一百三十一
    條規定之法定親屬會議會員者，或親屬不足法定人數時，被繼承人之法定代理人
    、利害關係人得聲請法院於其他親屬中指定親屬會議會員，若無親屬會議或親屬
    會議不能召開或召開有困難時，或親屬會議經召開而不為或不能決議時，或親屬
    會議未於繼承開始時一個月內選定遺產管理人者，利害關係人或檢察官，得聲請
    法院選任遺產管理人，並由法院依前項規定為公示催告，非謂被繼承人無法定親
    屬會議會員時，其利害關係人或檢察官即得逕自聲請法院處理依法應經親屬會議
    處理之事項。
三、本件聲請人主張其債務人甲○○於九十一年五月二十五日死亡，其繼承人均已拋
    棄繼承等事實，固據其提出他項權利證明書、抵押權設定契約書、其他約定事項
    、房屋借款約定書、甲○○除戶戶籍謄本、土地登記謄本、建物登記謄本等件為
    證，並經本院調閱九十一年度繼字第五六六號、第五七四號、第六二六號拋棄繼
    承卷查明屬實，堪信聲請人主張其為甲○○之利害關係人，甲○○無繼承人各節
    屬實。惟查甲○○有法定親屬會議會員四人，分別為姊張於傳芬（二十三年七月
    二十日生、身分證統一編號：Ｚ000000000號、住180-11 HENLEY ROAD
    GAMAICA ESTATES N.Y.  11432 U.S.A.）、妹王於傳梅（二十八年四月九日生、
    身分證統一編號：Ｚ000000000號、籍設高雄市新興區○○○路一三五
    巷三十一之三號）、弟於傳顯（三十年三月二十五日生、身分證統一編號：Ｚ0
    00000000號、籍設台北市松山區○○○路○段五十三巷十弄二號三樓）
    ）及於傳祖（三十三年四月十七日生、身分證統一編號：Ｚ000000000
    號、籍設台北市松山區○○○路○段一二三巷四弄二十一號二樓），雖不足以組
    成親屬會議，然甲○○尚有其他姻親親屬如姊夫即張於傳芬之配偶張光圻、妹夫
    即王於傳梅之配偶王紀鯉、弟妹即於傳顯之配偶陳梅珍及於傳祖之配偶許靜宜，
    依上開規定及說明，聲請人尚非不能聲請法院於上開親屬中指定甲○○之親屬會
    議會員，再由聲請人以利害關係人之地位召開親屬會議以選任甲○○之遺產管理
    人，倘該親屬會議不能召開或召開有困難時，或親屬會議經召開而不為或不能決
    議時，聲請人始得聲請法院選任甲○○之遺產管理人，而聲請人不循此途，逕向
    本院聲請選任甲○○之遺產管理人，核與上開規定及說明不符，礙難准許，應予
    駁回。
四、依非訟事件法第八條第一項前段，裁定如主文。
中　　　華　　　民　　　國　　九十一　　年　　　十一　　月　　　十五　　日
                                            家事法庭法  官　張競文
右為正本係照原本作成
如對本裁定抗告，須於裁定送達後十日之不變期間內，向本院提出抗告狀。
中　　　華　　　民　　　國　　九十一　　年　　　十一　　月　　　十五　　日
　　　　　　　　　　　　　　　　　　　　　　　　　　書記官　曾秋月
